臺灣臺南地方法院民事判決　　　　　　 100年度訴字第1028號
原　　　告　車芳儀
　　　　　　車劉玉琴
被　　　告　張慎
上列當事人間因被告犯傷害案件，原告提起刑事附帶民事訴訟請
求侵權行為損害賠償，由本院刑事庭裁定（100年度簡上附民字
第9號）移送前來，經本院於民國100年9月21日言詞辯論終結，
判決如下：
    主  文
被告應分別給付原告車芳儀新臺幣參萬元，給付原告車劉玉琴新
臺幣參萬伍仟元。
原告其餘之訴駁回。
訴訟費用由被告負擔。
本判決原告勝訴部分得假執行。
    事實及理由
一、原告主張：被告張慎與原告為鄰居關係，雙方長期相處不睦
    。迄至民國99年11月1日中午12時許，原告車芳儀因懷疑被
    告張慎涉有公共危險罪嫌，而前往被告位於臺南市○○區○
    ○路54巷3號住處院子蒐證，被告心生不滿與原告車芳儀發
    生口角及肢體衝突，並基於傷害人身體之犯意，徒手毆打原
    告車芳儀，而原告車芳儀之母親即原告車劉玉琴見狀後，立
    即上前阻止，被告復另行起意，基於傷害之犯意，以徒手之
    方式，毆打原告車劉玉琴，致原告車芳儀受有左下眼眶血腫
    、右臉頰腫痛、右枕部腫痛、前額腫痛及前胸壓痛之傷害，
    致原告車劉玉琴受有右下眼眶血腫、左枕部血腫、右顳顎關
    節咬合疼痛及左手肘壓痛之傷害，前揭被告所為係故意侵害
    原告二人之身體權，致原告身心受損，爰依民法第184條、
    第195條之規定，訴請被告應賠償原告車芳儀、車劉玉琴精
    神慰撫金各新臺幣（下同）1,000,000元。
二、被告就原告主張之前揭刑事傷害事實表示不爭執，然以原告
    請求之金額過鉅置辯，並聲明駁回原告之訴。
三、得心證之理由：
（一）原告主張之上開事實，業據本院依職權調閱本院100年度
      簡上字第102號被告傷害案件刑事卷核閱屬實，被告因系
      爭傷害事故所犯傷害罪之刑事案件部分，亦經本院以100
      年度簡字第719號、100年度簡上字第102號刑事判決判處
      被告傷害罪確定在案，亦有本院前開刑事卷可稽，被告經
      本院提示全卷亦表示不爭執，自堪信原告之上開主張為真
      實。
（二）按因故意或過失，不法侵害他人之權利者，負損害賠償責
      任；不法侵害他人之身體、健康、名譽、自由、信用、隱
      私、貞操，或不法侵害其他人格法益而情節重大者，被害
      人雖非財產上之損害，亦得請求賠償相當之金額，民法第
      184條第1項前段、第195條第1項前段分別定有明文。被告
      既對原告車芳儀、車劉玉琴分別有前揭不法侵害渠等身體
      之行為致原告車芳儀受有左下眼眶血腫、右臉頰腫痛、右
      枕部腫痛、前額腫痛及前胸壓痛之傷害，致原告車劉玉琴
      受有右下眼眶血腫、左枕部血腫、右顳顎關節咬合疼痛及
      左手肘壓痛之傷害，已如前述，則原告身心自承受相當之
      痛苦，是原告依前揭規定請求被告賠償非財產上之損害，
      自屬有據。
（三）原告主張其二人因本件傷害之精神痛苦，請求被告各賠償
      精神慰撫金100,000元，被告抗辯原告請求金額過高。是
      本件所應審酌者乃在於精神慰撫金金額應以若干為適當。
      按被害人受有非財產上損害，請求加害人賠償相當金額之
      慰撫金時，法院對於慰撫金之量定，應斟酌實際加害情形
      、所造成之影響、被害人痛苦程度、兩造之身分、地位、
      經濟情形及其他各種狀況，以核定相當之數額（最高法院
      51年台上字第223號、47年台上字第1221號判例意旨可資
      參照）。查原告二人因被告之傷害行為各自所受傷害情形
      ，已如前述，又原告車芳儀為大學畢業，之前從事中廣記
      者工作退休領有退休金，目前無工作，99年度申報所得資
      料共3筆，給付總額7,157元，名下財產有房屋1筆、土地
      一筆、投資二筆及96年出產之自小客車乙輛，財產總額
      2,671,370元；原告車劉玉琴年齡75歲，擔任家管，沒有
      收入，亦未有工作，靠配偶之退休金生活；被告為專科畢
      業，之前在出版社工作，每月收入約8萬元，目前無工作
      ，99年度申報所得共5筆，給付總額1,012,068元，名下僅
      乙輛84年出產之自小客車 1台，無其他財產等情，分據兩
      造於本院審理中陳述在卷，並有本院依職權調取之兩造稅
      務電子閘門財產所得調件明細表附卷可考。故審酌兩造上
      述身分、教育程度、經濟狀況及原告二人所受上開傷勢情
      況等一切情狀，認原告車芳儀、車劉玉琴請求被告賠償之
      慰撫金金額各於30,000元、35,000元範圍內尚無不當，應
      予准許，逾此範圍之請求，則無理由，應予駁回。
（四）從而，原告依侵權行為損害賠償之法律關係，訴請被告應
      給付原告車芳儀30,000元，給付原告車劉玉琴35,000元，
      為有理由，應予准許。逾此部分之請求，均無理由，應予
      駁回。又本件原告勝訴部分所命給付之金額均未逾50萬元
      ，爰依民事訴訟法第389條第1項第5款規定依職權宣告假
      執行。
四、本件事證已臻明確，兩造其餘之攻擊或防禦方法，經本院斟
    酌後，認為均不足以影響本判決之結果，爰不再一一論述。
五、據上論結，本件原告之訴為一部有理由，一部無理由，依民
    事訴訟法第79條前段、第389條第1項第5款，判決如主文。
中    華    民    國    100    年    10    月    5    日
                  民事第三庭    法  官  童來好
以上正本係照原本作成。
如對本判決上訴，須於判決送達後20日內向本院提出上訴狀。
如委任律師提起上訴者，應一併繳納上訴審裁判費。
中    華    民    國    100    年    10    月    5    日
                                書記官  凌昇裕